臺灣彰化地方法院交通事件裁定　　　　100年度交聲字第35號
原處分機關
即移送機關　交通部公路總局臺中區監理所彰化監理站
異　議　人
即受處分人　楊宜芳
上列受處分人因違反道路交通管理處罰條例案件，對於交通部公
路總局臺中區監理所彰化監理站民國99年12月27日所為之處分（
彰監四字第裁64-I00000000號裁決書），聲明異議，本院裁定如
下：
    主  文
原處分撤銷。
楊宜芳為汽車所有人其汽車行駛有「牌照遺失，不報請公路主管
機關補發」之情形，處罰鍰新臺幣佰元，並補換牌照。
    理  由
一、原處分意旨略以：異議人即受處分人楊宜芳所有車牌號碼HJ
    -8743號自用小貨車，於民國99年11月17日23時45分，借予
    證人陳武忠駕駛，行經彰化縣秀水鄉○○路90號前，為警查
    獲其有「領有號牌未懸掛」之違規，爰依道路交通管理處罰
    條例第12條第1項第7款、第2項裁處罰鍰新臺幣（下同）5,
    900元，並吊銷牌照等語。
二、聲明異議意旨略以：異議人所有機車之車牌，不知何時掉落
    ，伊並非故意未懸掛車牌而行駛，伊在警員掣單舉發後，隔
    日即至派出所報案，因其並非故意，為此對本件裁罰不服，
    爰提出聲明異議，請求撤銷原處分，並依道路交通管理處罰
    條例第14條第1款裁罰等語。
三、按汽車有「已領有號牌而未懸掛或不依指定位置懸掛」之情
    形者，處汽車所有人新臺幣3600元以上10800 元以下罰鍰，
    並禁止其行駛，道路交通管理處罰條例第12條第1 項第7 款
    定有明文。又按汽車行駛有牌照遺失或破損，不報請公路主
    管機關補發、換發或重新申請者，處汽車所有人新臺幣（下
    同）300 元以上6600元以下罰鍰，並責令改正、補換牌照或
    禁止其行駛，道路交通管理處罰條例第14條第1 款定有明文
    ；又按汽車號牌懸掛位置，除原設有固定位置外，汽車號牌
    每車兩面，應正面懸掛於車輛前後端之明顯適當位置懸掛固
    定；汽車號牌之一面或二面如遺失或損壞時，汽車所有人應
    向公路監理機關，重新申領牌照。但汽車號牌遺失者，應檢
    附警察機關車牌遺失證明單。汽車行車執照或拖車使使證如
    遺失或損壞時，應由汽車所有人或拖車使用人申請補發或換
    發。道路交通安全規則第11條第1 項第1 款、第13條亦分別
    定有明文。
四、經查：
  (一)異議人楊宜芳所有前揭自用小貨車，於上揭時、地，借予
      證人陳武忠駕駛，經員警以證人陳武忠駕駛車輛，未懸掛
      車前車牌行駛而攔檢舉發之事實，業經異議人於本院審理
      時陳述明確，且經證人陳武忠中具結證述在卷（參見本院
      100年1月28日訊問筆錄），並有彰化縣警察局彰警交字第
      I00000000號舉發違反道路交通管理事件通知單1份在卷可
      稽，此部分之事實，應可認定。
  (二)又證人陳武忠於本院訊問中具結證述：「那天是我到溪湖
      作夜市的生意，結束時將近晚上12點，我開車回來經過秀
      水的彰水路被警員攔下來，警察問我說為何車子沒有懸掛
      車牌，我說我出來時還有看見，我不知道是為什麼掉了。
      」、「我是警察攔我下來的時候，我才知道我的車牌不見
      了。我當時有告訴警察說，我在不知情的情況下，我不是
      故意的。第二天我就去報遺失了。我出門時大約是下午3
      點多，那時我應該有看見車牌還在，車牌不知是否因車子
      老舊的原因，車牌才會掉了。」等語；另證人即執行本件
      取締員警林清銓於本院訊問中亦具結證稱：「我們到取締
      現場時看到前方有一輛小貨車後沒有掛車牌，我們就把他
      攔下來，我們問駕駛人，他說掉了」、「我當時沒有問駕
      駛人最後看到車牌是什麼時候，駕駛人當時有跟我提到，
      他在夜市作生意，不知何時車牌掉了。」等語（參見本院
      100 年1 月28日訊問筆錄第4 頁），經核證人陳武忠及林
      清銓之證述及異議人陳述大致相符。再者，異議人果有以
      不懸掛號牌之手段，意圖使公路監理、警察機關無法正確
      管理車籍、取締違規之決意，藉以逃避違規之舉發，或規
      避對車輛來歷不明之處罰，則大可不予懸掛前後2 面車牌
      ，何需於該車輛前方懸掛而後方未懸，此外，異議人確實
      在舉發後翌日（即99年11月18日）向警方申報車牌遺失，
      有彰化縣市局車輛協尋電腦輸入單在卷可稽，是難認異議
      人故意在持有車牌之情況下未懸掛車牌，異議人陳述因車
      牌遺失而未懸掛，尚非無憑。惟陳武忠既經常以該車載送
      夜市貨物，對於車牌遺失一節，自難諉為不知，其辯稱警
      方取締時才發現遺失，似與常情相違，本院訊問異議人是
      否同意改以道路交通管理處罰條例第14條第1 款定處罰，
      異議人及證人陳武忠均表示同意，應認異議人確有按汽車
      行駛有牌照遺失，不報請公路主管機關補發而駕駛上路之
      違規行為。
  (三)按違反行政法上義務之行為非出於故意或過失者，不予處
      罰，行政罰法第7條第1項定有明文。亦即，現代國家基於
      「有責任始有處罰」之原則，對於違反行政法上義務之處
      罰，應以行為人主觀上有可非難性及可歸責性為前提，如
      行為人主觀上並非出於故意或過失情形，應無可非難性及
      可歸責性，故不予處罰。另按道路交通管理處罰條例第12
      條第1項第7款條文之規範情狀，係指領有牌照者無故未懸
      掛或不依指定位置懸掛車牌，該條規範意旨乃在於防止已
      領有號牌，而不懸掛車牌，以逃避警方對交通違規之舉發
      或對車輛來歷不明者之處罰。是以，若汽車所有人主觀上
      有不掛號牌之決意，客觀上號牌亦確有未懸掛或不依指定
      位置懸掛之情形，始得依該款之規定予以處罰。證人陳武
      忠於前揭時地駕駛車輛之際，該車前車牌1 面確可能是因
      為遺失而未予懸掛，已如前述，依上揭說明，難以證明異
      議人或證人陳武忠是故意取下車牌，核與道路交通管理處
      罰條例第12條第1 項第7 款處罰法定要件不符，自難遽以
      「領有號牌未懸掛」為由處罰。
五、綜上所述，受處分人在車牌遺失後未不報請公路主管機關補
    發，而任由證人陳武忠駕駛上路，屬道路交通管理處罰條例
    第14條第1 款所定之違規行為。原處分機關不察，逕行爰引
    道路交通管理處罰條例第12條第1 項第7 款、第2 項之規定
    ，裁處異議人罰鍰5,900 元並吊銷牌照，實有未洽。是原處
    分既有如上不當之處，自應由本院將原處分撤銷，惟異議人
    仍有前述同條例第14條第1 款之違規行為，爰改諭知如主文
    第2 項所示之處罰。
六、據上論結，應依道路交通管理處罰條例第87條第2項，道路
    交通事件處理辦法第19條前段，裁定如主文。
中    華    民    國  100     年    3     月    24    日
                  交通法庭            法  官  黃玉齡
以上正本證明與原本無異。
如不服本裁定，應於裁定送達後5日內向本院提出抗告狀 (須附
繕本 )。
中    華    民    國  100     年    3     月    24    日
                                      書記官  黃鏽金